【裁判字號】    89,交上易,236
【裁判日期】    891012
【裁判案由】    過失傷害
【裁判全文】
臺灣高等法院高雄分院刑事判決          八十九年度交上易字第二三六號
    上  訴  人  台灣屏東地方法院檢察署檢察官
    被      告  甲○○
    選任辯護人  陳俊偉
右上訴人因被告過失傷害案件，不服臺灣屏東地方法院八十八年度交易字第一七一號
中華民國八十九年十月十二日第一審判決（聲請簡易判決處刑案號：臺灣屏東地方法
院檢察署八十八年度偵字第四０二五號。經臺灣屏東地方法院潮州簡易庭認不得以簡
易判決處刑，移送該院刑事庭依通常程序審判），提起上訴，本院判決如左：
      主      文
原判決撤銷。
甲○○因過失傷害人，處拘役伍拾日，如易科罰金，以佰元折算壹日。
      事      實
一、甲○○考領有普通小客車駕駛執照，於民國（下同）八十八年一月六日二十時許
    ，駕駛車號ＶＹ－二０四五號自用小客車，沿屏東縣佳冬鄉○○村○○路，由南
    往北方向行駛，途經同路與該路二六五巷之巷口，理應注意車輛行駛時，駕駛人
    應注意車前狀況，隨時採取必要之安全措施，且行經無號誌之交岔路口時，應減
    速慢行，作隨時停車之準備，而依當時情形，又無不能注意之情事，竟疏於注意
    ，於通過上開交岔路口時，未注意車前狀況，亦未減速慢行，作隨時停車之準備
    ，適有由吳枝福所駕駛車號ＰＬＶ一三三０號機車正欲由巷口駛出右轉中興路，
    亦未減速慢行，且支線道未暫停讓幹道車先行，致吳枝福之機車閃避不及，撞及
    甲○○自用小客車右前輪弧處，致吳枝福彈起，復撞及前行之小客車前擋風玻璃
    右側後落地，而受有右肩及右肱骨複雜性骨拆、左脛骨骨折、左腓骨骨拆合併移
    位及後枕部裂傷等傷害。甲○○於有偵查犯罪機關發覺前，向警方報案，並接受
    裁判。
二、案經吳枝福訴由臺灣屏東地方法院檢察署檢察官偵查起訴。
      理      由
一、訊據被告甲○○固坦承與告訴人吳枝福於前揭時、地發生車禍之事實，惟堅決否
    認其就本件車禍之發生有過失，辯稱：本件車禍發生當時，伊車時速約三十五公
    里，已過巷口時，告訴人騎機車突然衝出來撞伊車右前輪處，伊根本來不及反應
    云云。經查：
  (一)被告駕駛車號ＶＹ─二○四五號小客車，沿路寬六‧二公尺，路線筆直狹窄，道
    路中央劃有行車分向線之黃虛線之中興路北向車道直行，告訴人則騎駛車號ＰＬ
    Ｖ一三三○號機車，沿巷寬五公尺之塭田路二六五巷西向前行，至中興路交岔路
    口右轉彎。肇事交岔路口未設置任何交通號誌，車禍現場無煞車痕等事實，此分
    別為被告及告訴人供陳在卷，並有道路交通事故調查報告表可憑。又，被告之車
    身右前輪弧處凹陷及前擋風玻璃右側留有蜘蛛網狀裂痕；機車前大燈組、前燈罩
    、後把手蓋、前擋板、前導流、內箱、內箱蓋、碼表組、前土除、左側邊蓋、左
    側邊條、油箱蓋等處受損等情，亦有肇事後被告之小客車及告訴人之機車現場照
    片、被告所提出之南友汽車修護委修書、告訴人所提出之估價單各在卷可按（見
    偵卷第七頁、第十二頁、第十八頁）。而被告於警訊即供稱：「：：：吳枝福就
    騎重機車就從巷口衝了出來，也沒剎車，就撞上我右前輪，人就彈起來，吳枝福
    頭部撞上我車的擋風玻璃碎裂，而人又彈到地下，我之後就把車子停了下來：：
    ：」（見警卷第四頁反面），於偵審中亦為大致相同之供述。足見本件車禍係被
    告之小客車在上開中興路北向車道直行，告訴人則騎機車在路寬五公尺之塭田路
    二六五巷西向前行，至中興路交岔路山適右轉時，告訴人騎駛之機車因閃避不及
    撞及被告所駕駛之小客車右前輪弧處，告訴人因而被彈起，其頭枕部撞及前行之
    小客車擋風玻璃右側，遭小客車往前帶送而後落地，受有前述傷害無訛。至告訴
    人認係被告之車頭撞及告訴人騎乘之機車後部云云。但查被告之小客車與告訴人
    之機車撞擊點既尚在塭田路二六五巷巷口之範圍內，顯見肇事機車尚未完成右轉
    ，此觀肇事小客車車引擎蓋及肇事之機車車尾燈組、擋泥板、車尾蓋等處，均完
    好無缺，而被告亦否認其自用小客車車前保險桿有新凹痕，至現場處理之警員即
    證人陳業雄亦證稱被告自用小客車車前保險桿是否有損壞，印象不清楚等情，足
    徵告訴人所指係小客車追撞其已完成右轉之機車云云，與事實不符，自不足採信
    。
  (二)按行經無號誌之交岔路口，應減速慢行，作隨時停車之準備；又汽車行駛時，駕
    駛人應注意車狀況，並隨時採取必要之安全措施。此分別為道路交通安全規則第
    九十三條第一項第四款、第九十四條第三項所明定。本件被告駕駛自用小客車行
    經上開交岔路口，據其供稱當時時速三十五公里，並未超過市區道路行車速度不
    得超過四十公里之限制（同上規則第九十三條第一項第一款規定），但被告既未
    減速慢行，作隨時停車之準備，亦未注意車前狀況，隨時採取必要之安全措施，
    以致告訴人之機車閃避不及，撞上被告之小客車前輪弧處，而發生本件車禍，被
    告自難辭其過失責任，雖告訴人騎駛機車亦未減速慢行，支線道車未讓幹線道車
    先行，亦與有過失，但仍無礙於被告過失責任之成立，臺灣省車輛行車事故覆議
    鑑定委員會，亦有相同之意見，有該會九十年四月二日府覆議字第九００三七一
    號函可參。又汽車駕駛人固應可信賴參與交通行為之對方，亦將同時為必要之注
    意，相互為遵守交通秩序之適當行為，而無考慮對方將會有違反交通規則之不當
    行為之義務。故汽車駕駛人如已遵守相關交通規則且為必要之注意，而就他人違
    規行為所導致之危險無可預見，復無充足時間可採取適當之措施以避免結果之發
    生時，對於他人突發之不可知之違規行為，即無防止之義務。（最高法院七十四
    年台上字第四二一九號及八十四年台上字第五三六○號判例參照）。但主張此項
    「信賴原則」，須汽車駕駛人已遵守相關交通規則且已為必要之注意，始足當之
    。本件被告既有上述未遵守相關交通規則而為必要之注意，自無從主張上開信賴
    原則，併此明。又被告之過失與告訴人之受傷有相當因果關係。被告之所辯不
    足採信，其犯行堪以認定。
二、核被告所為，係犯刑法第二百八十四條第一項前段之過失傷害罪。又依私立高雄
    醫學大學附設中和紀念醫院八十八年十一月二十日（八八）高醫附秘字第四八０
    一號函略以：「三、又依據病歷記載，吳君（指告訴人）於八十八年一月因車禍
    頭部傷害後，開始出現暴躁、易怒現象及衝動控制力不佳、記憶力減退的情形，
    且一般日常生活處理需他人照顧及協助。由其症狀出現之先後及腦部受傷之嚴重
    度，高度懷疑吳君之器質性精神病乃由於頭部出血傷害所致」（見原審卷第十三
    頁），並未明確指出告訴人之器質性精神病係車禍所致。又被告於有偵查犯罪之
    機關發覺前，自首犯罪，並接受裁判，此觀道路交通事故調查報告表報案人記載
    為「甲○○」即明，應依刑法第六十二條規定減輕其刑。
三、原審未詳為推求而諭知被告無罪，自有未洽，檢察官上訴意旨執此而指摘原判決
    不當，為有理由，應將原判決撤銷改判。審酌被告過失程度，告訴人亦與有過失
    ，尚未與告訴人達成民事和解，及其犯罪後之態度等一切情狀，量處如主文第二
    項所示之刑，並諭知易科罰金之折算標準。又刑法第四十一條於九十年一月十日
    經修正公布，同年月十二日生效施行，被告所犯刑法第二百八十四條第一項前段
    罪名，法定本刑為六月以下有期徒刑、拘役或五百元以下罰金，經判處拘役刑，
    依修正前後之規定均得易科罰金，自無何者有利被告之情形，亦無比較新舊法適
    用之問題，應逕依裁判時法刑法第四十條第一項諭知易科罰金之折算標準，併此
    明。
據上論結，應依刑事訴訟法第三百六十九條第一項前段、第三百六十四條、第二百九
十九條第一項前段，刑法第二百八十四條第一項前段、第六十二條、第四十一條第一
項，罰金罰鍰提高標準條例第一條前段、第二項，判決如主文。
本案經檢察官郭振昌到庭執行職務。
中    華    民    國      九十      年       四       月   三十   日
                              臺灣高等法院高雄分院刑事第二庭
                                  審判長法官  曾永宗
                                        法官  鄭月霞
                                        法官  邱永貴
右正本證明與原本無異。
不得上訴。
                                      書記官  周能智
中    華    民    國      九十      年       五       月    一    日
附錄：本判決論罪科刑法條：
刑法第二百八十四條第一項前段：
因過失傷害人者，處六月以下有期徒刑、拘役或五百元以下罰金。
                                                                 Ｊ


司法院資訊處製作；財團法人民間司法改革基金會備份。
